臺灣新竹地方法院民事小額判決
109年度竹北小字第491號
原      告  康瓊文  
被      告  詹乾明  
上列當事人間請求清償借款等事件，經臺灣桃園地方法院裁定移
送前來（該院109年度桃小字第1987號），本院於民國110年3月1
6日辯論終結，判決如下：
    主  文
原告之訴駁回。
訴訟費用新臺幣壹仟元由原告負擔。
    事實及理由
壹、程序方面
　　按原告於判決確定前，得撤回訴之全部或一部。但被告已為
    本案之言詞辯論者，應得其同意；又訴之撤回應以書狀為之
    。但於期日，得以言詞向法院或受命法官為之，同法第262
    條第1項、第2項定有規定。經查，本件原告起訴時，原列詹
    乾明及蔡桂榕為被告，請求其二人連帶給付原告新台幣（下
    同）5萬元，嗣於本院民國110年1月26日言詞辯論期日，當
    庭撤回對蔡桂榕之起訴，核原告撤回對蔡桂榕之訴訟，業經
    蔡桂榕當庭表示同意，並經記載於筆錄（見本院卷第50頁）
    ，揆諸上開規定，程序上並無不合，應予准許。
貳、實體方面
一、原告主張略以：被告於107年6月間欲捐款予○○縣○○鎮○○國小
    （下簡稱○○國小），但因其手頭資金不足，向原告借款新臺
    幣（下同）5萬元，並向原告謊稱倘借款5萬元予伊，供伊捐
    款予該校，伊絕對有辦法幫原告在該校復職擔任正式教師職
    缺云云，原告信以為真，即於○○市○○區○○○街00巷0弄00號（
    下稱系爭處所）交付借款現金5萬元予被告。詎被告雖曾於1
    08年間欲先還款3萬元予原告，但原告擔心被告先清償3萬元
    後即不再清償剩餘之2萬元款項，故而拒絕被告為部分清償
    ，而被告又向原告稱只要再借錢給伊，保證會復職正式教師
    職務非代課云云，嗣經原告向○○國小求證後，得知該校校長
    從未答應被告要開正式職缺給原告，原告始知上當受騙，迄
    今被告就系爭5萬元借款分文未還。為此，爰依消費借貸之
    法律關係提起本件訴訟。並聲明：被告應給付原告5萬元。
二、被告答辯略以：伊與原告母親即訴外人曾春梅原為同居關係
    ，因原告曾被學校解聘希望回任教職，伊即向原告母親表示
    因○○國小學生人數很少，學校經費很缺，如果捐一些錢給該
    校比較好說話，可以在該校取得教職，但她要先去該校當一
    年代課老師，之後才有機會當正職教師，原告後來即透過其
    母親，交付對○○國小之5萬元捐款予伊，由伊於107年6月間
    轉交予該校，後來該校也請她當代課老師，是她自己不去報
    到，故該5萬元係原告捐款予該校，捐款收據原先捐款人雖
    寫伊名字，後來亦應原告母親之要求，將捐款收據上之捐款
    人改為原告之母親，並交付該捐款收據予原告母親，系爭5
    萬元款項並非伊向原告借款等語置辯。並聲明：原告之訴駁
    回。
三、本院之判斷：
　　經查，被告曾於107年6月15日交付5萬元予○○國小作為捐款
    ，而該筆款項之資金來源係原告所出，○○國小原先於107年6
    月15日收受該5萬元，其開立之捐款收據，記載之捐款人為
    「詹乾明將軍」，嗣被告於同年8月間至該校，要求將該筆
    捐款之捐款人名字改為原告母親曾春梅，該校即於同月15日
    重新開立捐款人為曾春梅之捐款收據，並將原先已開立之收
    據作廢，此有上開二紙收據影本在卷為憑（見本院卷第29-3
    1頁），並有證人即○○國小校長蔡桂榕證述在卷（見本院卷
    第51頁），且為兩造所不爭執，堪信為實在。原告主張上開
    5萬元係被告向其借款，以供被告捐款予○○國小之用，然為
    被告所否認，並辯稱如上，故本件兩造間有爭執應予以審究
    者，在於：被告是否於107年6月間，向原告借款5萬元以供
    其捐款予○○國小？原告依據消費借貸之法律關係，請求被告
    返還上開借款，有無理由？爰予以論述如下。
㈠、按稱消費借貸者，謂當事人一方移轉金錢或其他代替物之所
    有權於他方，而約定他方以種類、品質、數量相同之物返還
    之契約，民法第474條第1項定有明文。又當事人主張有金錢
    借貸關係存在，須就其發生所須具備之特別要件即金錢之交
    付及借貸意思表示互相一致負舉證之責任，若僅證明有金錢
    之交付，未證明借貸意思表示互相一致者，尚不能認為有金
    錢借貸關係存在，最高法院81年台上字第2372號判決可資參
    照。另當事人主張有利於己之事實者，就其事實有舉證之責
    任，民事訴訟法第277條前段亦定有明文。而民事訴訟如係
    由原告主張權利者，應先由原告負舉證之責，若原告不能舉
    證，以證實自己主張之事實為真實，則被告就其抗辯事實即
    令不能舉證，亦應駁回原告之請求。從而上訴人既不能舉證
    證明其交付被上訴人之三百萬元為借款，則其本於消費借貸
    關係，請求被上訴人給付三百萬元及其利息，即屬無據，亦
    有最高法院82年台上字第1723號判決可資參照。本件原告主
    張被告於107年6月間向其借款50,000元以捐款予○○國小，迄
    今被告未返還該借款，惟為被告所否認，並辯稱如上，揆之
    前揭說明，自應由原告就兩造間有該筆5萬元消費借貸之合
    意及交付金錢之事實負舉證責任。
㈡、經查，原告主張其現無收入，且不認識○○國小，並居住在○○
    ，不可能主動捐款予○○國小，並就其與被告間有借款合意乙
    節，固提出兩造間LINE對話紀錄、○○國小捐款收據影本（見
    桃園地方法院109年度桃小字第1987號卷第10-11、13-14頁
    ，下簡稱桃院卷），及證人曾業棋之證述為憑。惟觀諸原告
    所提上開LINE對話紀錄，原告有提及「這間學校收了五萬，
    甄試還不通知我來報到，根本不想給我去，只要收捐款」等
    語（見桃院卷第10頁），且原告於桃園地院調解時到院陳稱
    ：我及母親都沒有收到（捐款）收據，詹（即被告）說我捐
    款伍萬元可以讓我當正式老師，這是詐騙捐款…，我認為這
    是附負擔的贈與，是詹主動提說要贈與，但是我沒有要捐款
    等語（見桃院卷第38頁），另原告前於桃園地方檢察署告訴
    被告詐欺之偵查案件中，原告係告訴指稱:被告於107年 6月
    間，在系爭處所向告訴人（即本件原告）佯稱他是將軍，權
    大勢大，有辦法幫告訴人在○○國小復職正式教師職缺，只要
    有開缺校長就會將告訴人報成正式教職，前提是要伊先捐款
    5萬元，致告訴人陷於錯誤，交付5萬元予被告，嗣後告訴人
    才知該校校長從來沒有答應過被告要開正式缺給告訴人等語
    （見本院卷第65頁之桃園地方檢察署不起訴處分書影本），
    亦陳稱系爭5萬元係其捐款予○○國小，並非指稱該5萬元係被
    告向其之借款。是由原告上開所述內容綜合觀之，原告乃係
    表示其因被告之關係而捐款5萬元予○○國小，是被告辯稱原
    告係希望透由系爭5萬元捐款予○○國小，以利能在該校取得
    正職教師資格以任教乙節，即非全然無稽。
㈢、雖證人即原告之弟弟曾業棋，到庭證稱：伊有在八德住家看
    到被告拿3萬元要還原告，被告說他要還原告錢，是還上次
    被告向原告借的5萬元等語，然就原告當時為何不收被告先
    為清償的3萬元乙節，證人曾業棋僅稱伊不知道原告當時為
    何不收，細節要問原告等語（見本院卷第87-89頁），惟此
    為被告所否認。原告固主張於被告欲先還伊3萬元當時，伊
    擔心被告僅願還3萬元，其餘2萬元不還伊，要伊出（按指吸
    收）該2萬元，伊當時係跟被告表示3萬元你先留著，要的話
    就一次還伊，且之後要還該5萬元等情（見本院卷第90頁）
    。則依原告及證人曾業棋所述，當時被告拿3萬元欲還原告
    時，曾業棋既在場見聞，倘其等上開所述屬實，何以證人曾
    業棋僅見證聽聞到被告拿3萬元，並表示要還先前向原告之5
    萬元借款，却就當時原告拒收該3萬元，並向被告表示拒絕
    緣由之內容，表示不清楚云云，與常情已有不符。是證人曾
    業棋當時是否真有在場，並聽聞被告表示要還先前向原告之
    借款等節，已有疑義，參以證人曾業棋係原告之弟弟，為親
    近之親屬關係，亦難排除其證詞有偏頗原告之虞，是其上開
    之證述難逕以採信。又系爭捐款收據，雖一開始係記載捐款
    人為被告，然其後已更改為原告之母曾春梅，已如前述，則
    倘該5萬元係被告向原告借款，以供其自身捐款予○○國小，
    則何以後來需將捐款人名義，由被告名義改為原告之母親?
    亦有違常理。至原告所舉出之LINE對話截圖影本（見桃院卷
    第卷第10-11、13-14頁），經核其內容，尚無從看出及顯示
    有被告向原告借款系爭5萬元之消費借貸合意之事實存在。
    而原告未能再提出其他證據，證明其與被告間就系爭款項有
    消費借貸之意思表示合意而交付款項，反而由前述捐款收據
    及LINE對話內容，暨原告於偵查中之告訴指陳內容，被告辯
    稱係因原告想要有正式教職，始捐款系爭5萬元予○○國小，
    以便有利取得該校之正式教職之情，非屬全然無據。是難認
    系爭5萬元係被告向原告之借款。故原告依消費借貸之法律
    關係，訴請被告返還借款5萬元，即屬無據，不應准許。
㈣、從而，原告依消費借貸之法律關係，訴請被告返還其借款5萬
    元，為無理由，應予駁回。
四、本件事證已臻明確，兩造其餘攻擊防禦方法及所提證據，經
    審酌後認與判決之結果不生影響，爰不一一論列。
五、據上論結，本件原告之訴為無理由，依民事訴訟法第436條
    之23、第436條第2項、第78條、第436條之19，判決如主文
    。
中　　華　　民　　國　　110 　年　　4 　　月　　12　　日
                  臺灣新竹地方法院竹北簡易庭
                                  法　官　鄭政宗
以上正本係照原本作成。
如對本判決上訴，非以判決違背法令為理由，不得為之。且須於
判決送達後20日內向本院提出上訴狀並記載上訴理由。
如委任律師提起上訴者，應一併繳納上訴審裁判費。
中　　華　　民　　國　　110 　年　　4 　　月　　13　　日
                                  書記官　黃志微